臺北高等行政法院判決　　　　　　　　　　　　　　　九十二年度簡字第八三八號
　　原　　　告　甲○○
　　訴訟代理人　戊○○
　　被　　　告　勞工保險局
　　代　表　人　乙　○總經理.
　　訴訟代理人　丙○○
　　　　　　　　丁○○
右當事人間因勞保事件，原告不服行政院勞工委員會中華民國九十一年六月七日勞訴
字第００一０八七一號訴願決定，提起行政訴訟。本院判決如左：
  　主　　　文
原告之訴駁回。
訴訟費用由原告負擔。
　　事      實
一、事實概要：原告即利衍倉儲通運股份有限公司被保險人以其罹患右側腦內出血中
    風及水腦症成殘，於九十年八月三十日檢據向被告申請普通殘廢給付。經被告審
    查結果，於九十年十月十五日以原告殘廢程度符合勞工保險條例第五十三條附表
    即勞工保險殘廢給付標準表第七項第三等級，按該等級發給八四０日殘廢給付。
    原告不服，向勞工保險監理委員會申請審議，經該會以九十一年一月十八日九十
    保監審字第三九八六號審定書審定駁回原告審議之申請。原告猶不服，提起訴願
    ，亦遭決定駁回，遂向本院提起行政訴訟。
二、兩造聲明：
　(一)原告聲明：
　　1.訴願決定、原處分均撤銷。
　　2.訴訟費用由被告負擔。
　(二)被告聲明：
　　1.駁回原告之訴。
    2.訴訟費用由原告負擔。
三、兩造主張：
　(一)原告起訴意旨略謂：依勞工保險殘廢給付標準表「精神、神經障害系列」附註一
    「精神、神經障害等級」之審定基本原則：綜合其病灶症狀，對於永久喪失勞動
    能力與影響日常生活或社會生活活動狀態及需他人扶助之情況，依左列各項狀況
    定其等級．．．（二）因高度精神、神經障害，為維持生命必要之日常生活活動
    之一部須他人扶助者，適用第二級。（三）為維持生命必要之日常生活活動尚可
    自理，但因精神、神經障害高度，終身不能從事工作者，適用第三級。本件原告
    已因腦溢血導致意識狀態遲鈍、行動遲滯、言語不清、大小便、沐浴更衣均需人
    扶助、需人餵食，自己不能料理維持生命必要之日常生活活動，應該當第二級之
    給付。被告以病人肌力可達四分，且可自行行動（只是遲滯，不需拐杖）為由認
    定原告未達偏癱或截癱之第二等級給付，然不知原告因意識狀態遲鈍，幾乎無法
    控制手腳之運用，空有肌力但卻不能控制。又勞工保險殘廢給付標準表「精神、
    神經障害系列」附註一明文規定審核標準係綜合病患之病灶症狀，以維持生命必
    要之日常生活活動所需人扶助之程度做為判定等級之標準，而非絕對之截癱或偏
    癱，是被告所為處分顯有違誤。
　(二)被告答辯意旨略謂：
　　1.按「被保險人因普通傷害或罹患普通疾病，經治療終止後，如身體遺存障害，
　　　適合殘廢給付標準表規定之項目，並經保險人自設或特約醫院診斷為永久殘廢
　　　者，得按其平均月投保薪資，依同表規定之殘廢等級及給付標準，一次請領殘
　　　廢補助費，．．．」，勞工保險條例第五十三條第一項定有明文。又勞工保險
      殘廢給付標準表「精神神經」障害項目第五障害項目規定「中樞神經系統機能
      遺存極度障害，終身不能從事任何工作，經常需醫療護理或專人周密照護者。
      」為第一等級殘廢，給付標準一、二００日；第六障害項目規定「中樞神經系
      統機能之病變，引起截癱或偏癱，致終身不能從事任何工作，日常生活需人扶
      助者。」為第二等級殘廢，給付標準一、０００日；第七障害項目規定「中樞
      神經系統機能遺存顯著障害，終身不能從事工作者」為第三等級殘廢，給付標
      準八四０日。另該障害系列附註一規定，「精神、神經障害等級」之審定基本
      原則為：綜合其病灶症狀，對於永久喪失勞動能力與影響日常生活或社會生活
      活動狀態及需他人扶助之情況定其等級。於審定時，須有精神科、神經科、神
      經外科等專門醫師診斷證明資料為依據。（一）因重度精神、神經障害，為維
      持生命必要之日常生活活動，全須他人扶助者：適用第一級。（二）因高度精
      神、神經障害，為維持生命必要之日常生活活動之一部須他人扶助者：適用第
      二級。（三）為維持生命必要之日常生活活動尚可自理，但因精神、神經障害
      高度，終身不能從事工作者：適用第三級。（四）有失語、失認、失行等之病
      灶症狀、四肢麻痺、錘體外路症狀、記憶力障害、知覺障害、感情障害、意欲
      減退、人格變化等高度障害、或者麻痺等症狀，雖為輕度，身體能力仍存，但
      非他人在身邊指示，無法遂行其工作者，適用第三級。本件被保險人以罹患右
      側腦內出血中風及水腦症成殘，於九十年八月三十日檢據申請普通殘廢給付，
      據所送財團法人長庚紀念醫院九十年八月二十四日所出具同日治療終止審定成
      殘之殘廢診斷書所載：「其意識狀態遲鈍、左側肌力四分、右側肌力五分、行
      動遲滯、大部份時間需臥床、終身無法從事工作、暫時需人餵食、大小便部份
      需人扶助、沐浴更衣部份需人扶助、言語不清」，案經被告審查，綜合其病灶
      症狀認其符合勞工保險殘廢給付標準表第七項第三等級，乃於九十年十月十五
      日核定按該等級發給八四０日普通疾病殘廢給付，揆諸首揭規定並無不合。原
      告不服，向勞工保險監理委員會申請爭議審議，經該會審定駁回，原告再提訴
      願亦經駁回在案。
    2.次按原告雖稱其因意識狀態遲鈍，幾乎無法控制手腳之運用，走路一走就向前
      倒，要人扶著才不會跌倒，是應可請領第二等級之給付等語云云。惟按勞工保
      險殘廢給付標準表「精神神經障害系列」附註說明一，有關「精神、神經障害
      等級」之審定基本原則：綜合其病灶症狀，對於永久喪失勞動能力與影響日常
      生活活動或社會生活活動之狀況及須他人扶助之情形定其等級，其障害部位不
      得分開論斷。又原告向勞工保險監理委員會申請審議，亦經該會將相關資料送
      請特約專科醫師審查，其審查意見亦認「病人肌力可達四分，且可自行行動，
      祇是遲滯，不需拐杖，綜合其殘廢程度，按殘廢給付標準表第七項第三等級核
      給八四０日殘廢給付，並無不當」。綜上所述，本件原告之殘廢程度並未達終
      身經常需醫療護理或專人周密照護，如無他人扶助，則不能為維持生命必要之
      日常生活活動之極度障害狀態，亦未達截癱或偏癱之第二等級殘廢程度。從而
      ，被告按勞工保險殘廢給付標準表第七項核定按第三等級給付八四０日之殘廢
      給付，並無違法或不當。
    3.又按「以現金發給之保險給付，按被保險人發生保險事故之當月起前六個月平
      均月投保薪資計算；其以日為給付單位者，以平均月投保薪資除以三十為日給
      付額。．．．」、「前項所稱六個月或三年，包括發生保險事故當月在內。」
      ，復分別為勞工保險條例第十九條第二項前段及同條例施行細則第五十二條第
      二項所明文。本案原告申請殘廢給付，經查原告於八十八年三月二十六日因中
      風住院治療，於八十九年十二月一日由投保單位利衍倉儲通運股份有限公司退
      保，並於九十年八月二十四日審定成殘，是其殘廢給付額之計算，應以八十九
      年十二月一日之前六個月之平均月投保薪資計算之；即平均月投保薪資為一六
      、五００元，日平均薪資為五五０元。本件原告求被告改依勞工保險給付標準
      表第六項第二等級給予給付，即要求被告核給殘廢給付一、０００日，共五五
      ０、０００元。惟本件被告已依殘廢給付標準表第七項第三等級，核給八四０
      日，共四六二、０００元之殘廢給付，是本件之訴訟標的為八八、０００元，
      依行政訴訟法第二百二十九條第一項第三款及第二項之規定暨司法院九十年十
      月二十二日九十年度院台廳行一字第二五七四六號函，應適用簡易訴訟程序。
　　理      由
一、本件起訴時被告之代表人原為廖碧英，嗣於本件訴訟程序進行中變更為乙○，茲
    由其聲明承受訴訟，核無不合，應予准許，合先敘明。
二、按「被保險人因普通傷害或罹患普通疾病，經治療終止後，如身體遺存障害，適
    合殘廢給付標準表規定之項目，並經保險人自設或特約醫院診斷為永久殘廢者，
    得按其平均月投保薪資，依同表規定之殘廢等級及給付標準，一次請領殘廢補助
    費，．．．」，勞工保險條例第五十三條第一項定有明文。又勞工保險殘廢給付
    標準表「精神神經」障害項目第五障害項目規定「中樞神經系統機能遺存極度障
    害，終身不能從事任何工作，經常需醫療護理或專人周密照護者。」為第一等級
    殘廢，給付標準一、二００日；第六障害項目規定「中樞神經系統機能之病變，
    引起截癱或偏癱，致終身不能從事任何工作，日常生活需人扶助者。」為第二等
    級殘廢，給付標準一、０００日；第七障害項目規定「中樞神經系統機能遺存顯
    著障害，終身不能從事工作者」為第三等級殘廢，給付標準八四０日。另該障害
    系列附註一規定，「精神、神經障害等級」之審定基本原則為：綜合其病灶症狀
    ，對於永久喪失勞動能力與影響日常生活或社會生活活動狀態及需他人扶助之情
    況定其等級。於審定時，須有精神科、神經科、神經外科等專門醫師診斷證明資
    料為依據。（一）因重度精神、神經障害，為維持生命必要之日常生活活動，全
    須他人扶助者：適用第一級。（二）因高度精神、神經障害，為維持生命必要之
    日常生活活動之一部須他人扶助者：適用第二級。（三）為維持生命必要之日常
    生活活動尚可自理，但因精神、神經障害高度，終身不能從事工作者：適用第三
    級。（四）有失語、失認、失行等之病灶症狀、四肢麻痺、錘體外路症狀、記憶
    力障害、知覺障害、感情障害、意欲減退、人格變化等高度障害、或者麻痺等症
    狀，雖為輕度，身體能力仍存，但非他人在身邊指示，無法遂行其工作者，適用
    第三級。
三、按當事人主張事實，須負舉證責任，倘其所提出之證據，不足為主張事實之證明
    ，自不能認其主張之事實為真實。行政法院（現改制為最高行政法院）三十九年
    判字第二號著有判例。本件原告即利衍倉儲通運股份有限公司被保險人以其罹患
    右側腦內出血中風及水腦症成殘，於九十年八月三十日檢據申請普通疾病殘廢給
    付等情，有財團法人長庚紀念醫院勞工保險殘廢診斷書、勞工保險給付申請書（
    兼給付收據）、核定通知書等影本附於原處分卷可稽。原告雖主張其狀況符合殘
    廢給付第二等級之要件云云，惟查原告於九十年三月十三日開始初診（住院至九
    十年四月十八日止），迄九十年八月二十四日仍接受門診診療，其於九十年八月
    二十四日財團法人長庚紀念醫院診療時，係「其意識狀態遲鈍、左側肌力四分、
    右側肌力五分、行動遲滯、大部份時間需臥床、終身無法從事工作、暫時需人餵
    食、大小便部份需人扶助、沐浴更衣部份需人扶助、言語不清」之狀態，有該院
    出具之勞工保險殘廢診斷書影本在卷足憑。然所謂精神、神經障害，依勞工保險
    殘廢給付標準表「精神神經障害系列」附註說明一規定，有關「精神、神經障害
    等級」之審定基本原則係綜合其病灶症狀，對於永久喪失勞動能力與影響日常生
    活活動或社會生活活動之狀況及須他人扶助之情形定其等級，其障害部位不得分
    開論斷。而所謂截癱或偏癱之第二等級殘廢程度須其殘廢程度達終身經常需醫療
    護理或專人周密照護，如無他人扶助，則不能為維持生命必要之日常生活活動之
    極度障害狀態，始足當之，此觀勞工保險殘廢給付標準表「精神神經」障害項目
    第六障害項目「中樞神經系統機能之病變，引起截癱或偏癱，致終身不能從事任
    何工作，日常生活需人扶助者。」為第二等級殘廢之規定即明。本件原告左側肌
    力可達四分、右側肌力則為五分，且可自行行動，祇是遲滯，不需拐杖，其病灶
    雖非穩定，但未達上開為維持生命必要之日常生活活動之一部須他人扶助之第二
    級殘廢情形，可以確定，則被告以其不符截癱或偏癱之第二等級殘廢程度，按勞
    工保險殘廢給付標準表第七項核定第三等級給付八四０日之殘廢給付，即非無據
    。又查原告空言主張其狀況幾達完全殘廢之程度，卻始終未提出任何積極證據以
    實其說，揆之前開判例，自難謂其已盡舉證責任，所言殊難採信。從而被告以檢
    附本件相關資料送請特約專科醫師審查結果，原告之殘廢程度並未達終身經常需
    醫療護理或專人周密照護，如無他人扶助，則不能為維持生命必要之日常生活活
    動之極度障害狀態，亦未達截癱或偏癱之第二等級殘廢程度，所請殘廢給付核定
    按殘廢給付標準表第七項第三等級辦理，核給八四０日，徵諸首揭法條規定，並
    無違誤，訴願決定予以維持，亦無不合，原告之訴難認有理由，自應予以駁回。
    另本件依卷內資料，事證已臻明確，爰不經言詞辯論為之，附此陳明。
據上論結，本件原告之訴為無理由，爰依行政訴訟法第二百三十六條、第一百九十五
條第一項後段、第九十八條第三項前段，判決如主文。
中　　華　　民　　國　　九十三　　　年　　　六　　　月　　　三十　　　　日
                            臺 北 高 等 行 政 法 院  第 三 庭
                                                     法    官  林育如
右為正本係照原本作成。
本件以訴訟事件所涉及之法律見解具有原則性者為限，始得於本判決送達後二十日內
向本院提出上訴狀（須按他造人數附繕本），並經最高行政法院許可後方得上訴。
中　　華　　民　　國　　九十三　　　年　　　六　　　月　　　三十　　　　日
             　　　　　　　　　　　　　　　　　　　　書 記 官　林惠堉
